臺灣臺南地方法院民事裁定　　　　　　　96年度聲字第1607號
聲　請　人　陳邱淑琴
代　理　人　陳慶鴻律師
相　對　人　沈松茂
上列當事人間聲請停止執行事件，本院裁定如下：
    主  文
聲請人供擔保新臺幣貳拾肆萬伍仟柒佰拾壹元或等值之銀行可
轉讓定期存單後，本院96年度執字第39525號強制執行事件之強
制執行程序，於聲請人向本院提起之債務人異議之訴事件（96年
度訴字第1648號）判決確定或和解、撤回前，應暫予停止。
    理  由
一、按有回復原狀之聲請，或提起再審或異議之訴，或對於和解
    為繼續審判之請求，或提起宣告調解無效之訴，撤銷調解之
    訴，或對於許可強制執行之裁定提起抗告時，法院因必要情
    形，或依聲請定相當並確實之擔保，得為停止強制執行之裁
    定，強制執行法第18條第2項定有明文。又按強制執行法第1
    8條第2項規定，所謂必要情形，係由法院就回復原狀之聲請
    ，或再審之訴，或異議之訴，在法律上是否顯無理由，以及
    如不停止執行，將來是否難於回復執行前之狀態等各情形予
    以斟酌，依職權自由裁量定之。依此規定，只須當事人提起
    異議之訴，在該異議之訴確定前，法院如認有必要，得依職
    權為停止執行之裁定；其在當事人願供擔保，聲請停止強制
    執行時，法院亦非不得依其聲請，定相當並確實之擔保，為
    停止強制執行之裁定。至該異議之訴實體上有無理由，則非
    法院於裁定停止強制執行時應予審酌之事項（參照最高法院
    93年度台抗字第 723號裁定意旨）。再按債務人本於停止執
    行裁定所供之擔保，係以擔保債權人因債務人聲請停止強制
    執行不當可能遭受之損害得獲賠償為目的，故法院於裁定停
    止強制執行時，就擔保金額與債權人因停止強制執行不當可
    能遭受之損害間之關聯，自應斟酌該債權人因停止執行可能
    遭受之損害，以為衡量之標準，非以標的物之價值或債權額
    為依據。債權人因停止執行所受之損害，包括債權人未能即
    時受償或利用該標的物所受之損害額，或其因另供擔保強制
    執行所受之損害（參照最高法院86年度台抗字第442號、87
    年度台抗字第529號、91年度台抗字第429號及92年度台抗字
    第480號裁定意旨）。是以法院依強制執行法第18條第2項規
    定，以裁定命債務人供擔保後停止強制執行，其擔保金額之
    多寡應如何認為相當，原屬於法院職權裁量之範圍，原裁定
    已斟酌債權人因停止執行所應受之損害，自非當事人所可任
    意指摘（參照最高法院92年度台抗字第574號裁定意旨）。
二、本件聲請意旨以：相對人於96年6月13日以台南縣新營市調
    解委員會88年民調字第153號調解書為執行名義，聲請本院
    對聲請人強制執行，經本院以96年度執字第39525號受理在
    案，惟台南縣新營市調解委員會88年民調字第153號調解書
    實際為一買賣契約，兩造約定聲請人給付相對人新台幣（下
    同）320萬元後，相對人願將坐落台南縣柳營鄉○○段000地
    號土地辦理所有權移轉登記予聲請人，是聲請人之給付價金
    義務與相對人之所有權移轉登記間，具有對價關係之給付義
    務及牽連性，惟系爭土地現已非相對人所有，相對人之給付
    義務已屬嗣後主觀不能，聲請人業經對相對人提起債務人異
    議之訴（本院96年度訴字第1648號），聲請人已經退休，目
    前並無工作，退休金及銀行存款業經扣押，為免損害擴大，
    爰請求酌減擔保金，並聲請本院96年度執字第39525號地強
    制執行事件，於債務人異議之訴確定前停止執行等語。
三、經查：
  (一)聲請人與相對人間於88年6月5日在台南縣新營市解委員會成
    立88年民調字第153號調解書，並經本院准予核定在案，相
    對人執上開調解書為執行名義，聲請本院以96年度執字第
    39525號清償債務強制執行事件執行在案，惟聲請人已對相
    對人提起本院債務人異議之訴（本院96年度訴字第1648 號
    ）等情，已據本院依職權調取本院96年度執字第39525號清
    償債務強制執行事件卷宗及本院96年度訴字第1648號債務人
    異議之訴民事卷宗查明屬實，依前揭說明，認聲請人之聲請
    為有理由，應予准許。
  (二)本院審酌本院民事執行處96年度執字第39525號強制執行事
    件，相對人聲請扣押聲請人對第三人台灣銀行新營分行之存
    款債權新台幣（下同）16,635元、聲請人對第三人新營郵局
    民治路支局存款債權826元、聲請人對台南縣政府之退休金
    債權1,028,939元與退職補償金債權87,742元，另經囑託台
    灣台北地方法院執行聲請人對第三人中央信託局之債權，已
    據台灣台北地方法院96年度執助字第4090號函覆執行無著，
    合計上開執行程序所扣押聲請人對第三人之債權金額為
    1,134,142元等情，業經本院依職權調取本院96年度執字第
    39525號、96年度訴字第1648號卷宗核閱屬實，並有台灣銀
    行新營分行、新營郵局民治路支局與台灣台北地方法院民事
    執行處函、台南縣政府函附於上開執行案卷宗可稽，故本院
    酌定擔保金額部分，應以相對人因本件債務人異議之訴訴訟
    期間，因停止執行致未能收取上開扣押金額予以運用所發生
    相當於利息之損失定之。
四、次查，本件聲請人提起債務人異議之訴之民事訴訟，其訴訟
    標的價額為320萬元，已逾民事訴訟法第466條第1項、第3項
    所定金額，得上訴至三審確定，則依據司法院頒各級法院辦
    案期限實施要點所定民事通常程序第一審1年4個月，第二審
    2年，第三審1年計算，上開事件訴訟審理期間為4年4個月，
    此亦為相對人所受損失之期間，此段期間所受相當於利息之
    損失，以依法定利率即週年利率百分之五計算較為客觀，且
    不受利率波動之影響，應屬妥適之標準。則依前揭標準計算
    結果，聲請人應提供之擔保金額以245,731元為適當【計算
    式方：1,134,142元×5%×（4＋4/12）年＝245,731元（元
    以下四捨五入）】，爰酌定如上之供擔保金額或等值之銀行
    可轉讓定期存單，裁定如主文所示。
五、依強制執行法第18條第2項，裁定如主文。
中    華    民    國    96    年    11    月    23    日
                  民事第三庭    法  官  張桂美
以上正本證明與原本無異。
如對本裁定抗告，應於收受裁定正本送達後10日內向本院提出抗
告狀，並繳納抗告裁判費新台幣1,000元。
中    華    民    國    96    年    11    月    23    日
                                書記官  謝安青